---
title: "AS01_base_google_trend"
author: "洪嘉琪"
date: "`r Sys.Date()`"
output: html_document
---

```{r setup, include=FALSE}
knitr::opts_chunk$set(echo = TRUE)
```

```{r}
# ADD libraries here
library(tidyverse)
library(readxl)
library(RColorBrewer)
```

# AS01 Visualize Google Trends

這份作業將帶領同學學習如何使用 **R Markdown** 來處理 **Google Trends** 下載的數據，並透過**時間序列視覺化**來分析趨勢變化。作業目標不僅包括掌握 **bar chart** 與 **line chart** 的繪製，也希望同學能積極使用 **ChatGPT**、**Claude** 等 AI 工具來協助解決程式撰寫與數據分析過程中的困難。

## Step 1. 下載Google Trend數據

-   前往 Google Trends

-   選擇一組感興趣的關鍵字（至少三個詞、建議用英文詞、關鍵字的搜尋量不要差太多會比較好觀察），設定時間範圍，時間可選「Past 12 months」或「Past 5 years」，下載 CSV 檔案。

## Step 2. 讀取與前處理數據

### 2.1 Read CSV files

-   使用 `read.csv()` 或 `read.table()` 讀取資料。

-   注意：跳過前兩行，因為第一行是類別說明，第二行是空行

```{r}
# YOUR CODE SHOULD BE HERE
# Google Trends 下載下來的CSV，第一行通常是標題（例如：關鍵字搜尋熱度），第二行才是欄位名稱。如果不加 skip = 2，讀進去的資料會亂掉。
data <- read_csv("data/AS01_multiTimeline03.csv", 
                 skip = 2)
# View(data)
head(data)
```

### 2.2 Cleaning data

-   使用類似將空值取代為0的方法處理數據中的 "\<1" 值（將其替換為0.5 或0）

```{r}
# check if there is any NA
anyNA(data)
```

### 2.3 Type conversion

-   將第2-4欄（Column）轉換為數值型態（有可能要詢問ChatGPT或Claude）

```{r}
str(data) # 確認每個關鍵字都已經是 num
```

### 2.4 Renaming columns

-   如果你覺得Column names不太清楚，可以使用以下語法來修改\
    `names(data) <- c("Week", "賴清德", "傅崐萁", "黃國昌")`

```{r}
colnames(data) <- c("週", "護理之家", "看護", "喘息服務", "輔具")
```

### 2.5 觀察資料

用`head()`印出前五筆數據。

```{r}
# YOUR CODE SHOULD BE HERE
head(data)
```

## Step 3. Bar plot

-   仿照Paid Maternity Leave 的方式用`barplot()`由上而下將每個關鍵字查詢的Timeline繪製為Bar。如果有三組關鍵字，就由上而下三個子圖。

-   注意，如果你使用的是Windows，有可能要調整字型。

```{r}
Sys.setlocale(category = "LC_ALL", locale = "cht") # Change locale
# par(family = "STHeitiTC-Light") # Setting Chinese Fonts: Mac
par(mfrow = c(4, 1), 
    mar = c(2, 4, 2, 2),
    family = "STKaiti") # margin = 下、左、上、右

my_colors <- brewer.pal(4, "Set2")

# --- 護理之家 ---
barplot(data[["護理之家"]], 
        main = "護理之家 Google 搜尋熱度", 
        ylab = "搜尋熱度", 
        col = my_colors[1], 
        space = 0,
        border = NA, 
        ylim = c(0, 100))

# --- 看護 ---
barplot(data[["看護"]], 
        main = "看護 Google 搜尋熱度", 
        ylab = "搜尋熱度", 
        col = my_colors[2], 
        space = 0,
        border = NA, 
        ylim = c(0, 100))

# --- 輔具 ---
barplot(data[["輔具"]], 
        main = "輔具 Google 搜尋熱度", 
        ylab = "搜尋熱度", 
        col = my_colors[3], 
        space = 0,
        border = NA, 
        ylim = c(0, 100))

# --- 喘息服務 ---
barplot(data[["喘息服務"]], 
        main = "喘息服務 Google 搜尋熱度", 
        ylab = "搜尋熱度", 
        col = my_colors[4], 
        space = 0,
        border = NA, 
        ylim = c(0, 100))

```

## 

## Step 4. Line Chart

-   **折線圖**（Line Chart）：使用 `plot()` 搭配`lines()`建立折線圖。

```{r}
Sys.setlocale(category = "LC_ALL", locale = "cht") # Change locale
# par(family = "STHeitiTC-Light") # Setting Chinese Fonts: Mac
par(family = "STKaiti") # Setting Chinese Fonts: Windows OK

# plot( ...
# )
# lines(..., col = "blue")
# lines(..., col = "black")

# 1. 第一條線：定義畫布範圍與外框
# xaxt = "n" 是為了先不印 X 軸刻度，等最後再處理
plot(data$週, data$護理之家, 
     type = "l", 
     col = my_colors[1], 
     lwd = 1.5,             
     ylim = c(0, 100),      
     main = "台灣長照需求 Google 近五年搜尋熱度趨勢",
     xlab = "", 
     ylab = "搜尋熱度",
     las = 1)               # las = 1 讓 Y 軸數字轉正

# 2. 疊加其餘四條線
lines(data$週, data$看護,     col = my_colors[2], lwd = 1.5)
lines(data$週, data$輔具,     col = my_colors[3], lwd = 1.5)
lines(data$週, data$喘息服務, col = my_colors[4], lwd = 1.5)

# 3. 
legend("topright", 
       legend = c("護理之家", "看護", "輔具", "喘息服務"), 
       col = my_colors,     
       lty = 1,             # 顯示為實線
       lwd = 2,             # 線條粗細
       bty = "n",           # "n" 代表不畫圖例的外框，畫面更乾淨
       cex = 0.8)           # 縮小一點字體以免擋到圖

```
