---
title: "AS05_survey_presentation"
author: "Chia Chi Hong"
editor_options: 
  markdown: 
    wrap: 72
output: 
    html_document:
        toc: true
        toc_float: true
        toc_depth: 3
        number_sections: true
---

```{r setup, include=FALSE}
knitr::opts_chunk$set(echo = TRUE, results = 'hold', comment = '#>', error = TRUE)
```

```{r}
library(forcats) # 處理 factor 排序的好幫手
library(cowplot)
library(scales) # ✨ 新增這個套件：專門處理百分比與座標軸格式
library(ggplot2)
library(grid)
library(readxl)
library(tidyverse)
library(showtext)
library(stringr)
# options(stringsAsFactors = F)

# font_add_google("Noto Sans TC", "NotoSans")
font_add_google("Roboto Condensed", "roboto_condensed")
showtext_auto()

# Define The Economist Design System
econ_red <- "#E3120B" 
econ_red60 <- "#F6423C"
econ_red_tok90 <- "#F9D2DB"
econ_blue_chi45 <- "#2E45B8"
econ_grey_lon70 <- "#B3B3B3"    
econ_canvas_los90 <- "#EBE9E0"
text_lon10 <- "#1A1A1A"  
caption <- "#595959"
    
```

# Introduction

在當今的台灣，對於「假訊息（Fake
News）」的討論已成為日常。然而，民眾對於假訊息的焦慮程度究竟有多高？不同世代的群體，是否都同樣感受到假訊息的嚴重威脅？而當我們試圖揪出民眾認為的「造假元兇」時，不同教育程度與政治立場的選民，認知又是否一致？

為了解答這些問題，本篇報導採用**「台灣事實查核中心 2023
年假訊息年度調查」**之公開數據。本次分析萃取並重新編碼了以下八個核心變數：

-   **影響認知：** `Q3` 覺得假訊息對社會的影響嚴不嚴重？

-   **假消息來源（頻率評估）：**

    -   `Q4_1` 媒體工作者

    -   `Q4_2` 政治人物

    -   `Q4_3` 一般民眾

    -   `Q4_4` 境外勢力

-   **社會人口特徵：**

    -   `QA3` 年齡

    -   `QA4` 最高學歷

    -   `QASide` 政黨傾向

接下來的篇幅，將呈現數據清理、資料分析與製圖過程。

（以上文字為 Gemini 協助撰寫第一版後，再經由我編輯。）

# Data

## Data cleaning

```{r}
raw <- read_csv("data/AS05_tfc_2023.csv")
# View(raw)
```

```{r}
clean <- raw %>%
  slice(-1) %>%
  
  select(
    Q3, 
    Q4_1, Q4_2, Q4_3, Q4_4,
    QASide,
    QA3,
    QA4,
    QA16) %>% 
  
  mutate(across(everything(), as.numeric)) %>%
  
  mutate(
    # Q3 (假消息嚴重程度)
    Q3_factor = factor(Q3,
                       levels = c(1, 2, 3, 4), 
                       labels = c("一點也不嚴重", "不嚴重", "嚴重", "非常嚴重"), 
                       ordered = TRUE),
    
    # QASide：政黨傾向 (排除 99 拒答，並按照藍綠光譜排序)
    QASide_factor = factor(QASide,
                           levels = c(1, 4, 3, 5, 2), 
                           labels = c("非常接近泛藍", "接近泛藍", "都不接近", "接近泛綠", "非常接近泛綠")),
    
    # QA3：年齡
    QA3_factor = factor(QA3,
                        levels = 1:12,
                        labels = c("19及以下", "20-24", "25-29", "30-34", "35-39", 
                                   "40-44", "45-49", "50-54", "55-59", "60-64", 
                                   "65-69", "70及以上"),
                        ordered = TRUE),
    
    # QA4：最高學歷 (排除99拒答) 
    QA4_factor = factor(QA4,
                        levels = 1:5,
                        labels = c("國小及以下", "國中", "高中職", "大專", "研究所及以上"),
                        ordered = TRUE),
    
    # QA16：疫苗劑量
    QA16_factor = factor(QA16,
                         levels = 1:7,
                         labels = c("沒有接種", "1劑", "2劑", "3劑", "4劑", "5劑", "6劑以上"),
                         ordered = TRUE)
    ) 

head(clean)

# anyNA(clean) # False

# Q4_1 到 Q4_4, long form，for Stacked Bar chart
q4_long <- clean %>%
    select(Q4_1:Q4_4) %>%
    
    pivot_longer(cols = everything(), names_to = "Source", values_to = "Frequency") %>%
    
    mutate(
        Source = factor(Source, 
                        levels = c("Q4_1", "Q4_2", "Q4_3", "Q4_4"),
                        labels = c("媒體工作者", "政治人物", "一般民眾", "境外勢力")),
    
        Frequency_factor = factor(Frequency,
                              levels = c(1, 2, 3, 4),
                              labels = c("從未製造", "偶而", "經常", "每天"),
                              ordered = TRUE)
  )

head(q4_long)
```

## Recode

從次數與百分比分布，確認是否簡化各題 Levels 與 Labels

### Q3 假消息嚴重程度

```{r}
table(clean$Q3_factor)
prop.table(table(clean$Q3_factor)) %>% round(3)
```

### QASide 政黨傾向

```{r}
table(clean$QASide_factor)
prop.table(table(clean$QASide_factor)) %>% round(3)
```

### QA3 年齡

```{r}
table(clean$QA3_factor)
prop.table(table(clean$QA3_factor)) %>% round(3)
```

### QA4 最高學歷

```{r}
table(clean$QA4_factor)
prop.table(table(clean$QA4_factor)) %>% round(3)
```

### QA16 疫苗劑量

```{r}
table(clean$QA16)
prop.table(table(clean$QA16)) %>% round(3)
```

### Recode

```{r}
clean_recode <- clean %>%
    mutate(
        # Q3：合併不嚴重的極端值
        Q3_factor = fct_collapse(Q3_factor,
                                 "不嚴重" = c("一點也不嚴重", "不嚴重"),
                                 "嚴重" = "嚴重",
                                 "非常嚴重" = "非常嚴重"),
        
        # QASide：先清掉0人的類別，再合併成兩大陣營
        QASide_factor = fct_drop(QASide_factor),
        # QASide_factor = fct_collapse(QASide_factor,
        #                              "泛藍" = c("非常接近泛藍", "接近泛藍"),
        #                              "泛綠" = c("接近泛綠", "非常接近泛綠")),
        
        # QA3：清除0人世代，並合併為10歲區間
        QA3_factor = fct_drop(QA3_factor),
        QA3_factor = fct_collapse(QA3_factor,
                                  "20-29" = c("20-24", "25-29"),
                                  "30-39" = c("30-34", "35-39"),
                                  "40-49" = c("40-44", "45-49"),
                                  "50-59" = c("50-54", "55-59"),
                                  "60-69" = c("60-64", "65-69"),
                                  "70+" = "70及以上"),
        
        # QA4：學歷合併
        QA4_factor = fct_collapse(QA4_factor,
                                  "高中職及以下" = c("國小及以下", "國中", "高中職"),
                                  "大專" = "大專",
                                  "研究所及以上" = "研究所及以上"),
        
        # QA16：疫苗合併
        QA16_factor = fct_collapse(QA16_factor,
                                   "沒有接種" = "沒有接種",
                                   "1或2劑" = c("1劑", "2劑"),
                                   "3劑以上" = c("3劑", "4劑", "5劑", "6劑以上")),
        
     
        across(Q4_1:Q4_4, ~factor(.x, levels = c(1, 2, 3, 4), 
                                      labels = c("Never", "Occasionally", "Often", "Daily"), 
                                      ordered = TRUE), .names = "{.col}_en")) %>%
    
    select(
        Q3_factor,
        QASide_factor,
        QA3_factor,
        QA4_factor,
        QA16_factor,
        Q4_1_en:Q4_4_en)

head(clean_recode)
```

# Results

## 請問您覺得假消息對社會的影響嚴不嚴重？（Q3）

```{r}
q3_en_summary <- clean_recode %>%
    count(Q3_factor, name = "count") %>%
    mutate(
        pct = count / sum(count),
        Q3_en = case_when(
            Q3_factor == "不嚴重" ~ "Not serious",
            Q3_factor == "嚴重" ~ "Serious",
            Q3_factor == "非常嚴重" ~ "Very serious"),
        Q3_en = fct_reorder(Q3_en, pct, .desc = F))

q3_en_summary
```

```{r}
plot_q3_en <- 
    ggplot(
        q3_en_summary, 
        aes(x = pct, y = Q3_en, fill = Q3_en)) + 
  
    geom_col(width = 0.6) + 
  
    scale_fill_manual(values = c("Serious" = econ_red, 
                                 "Very serious" = econ_blue_chi45, 
                                 "Not serious" = econ_grey_lon70))  +
  
    # X 軸百分比格式
    scale_x_continuous(labels = percent_format(accuracy = 1),
                       expand = expansion(mult = c(0, 0.1))) +
  
  
    # 英文標題與說明
    labs(
        title = "A clear majority sees fake news as a serious threat",
        subtitle = "How serious is the impact of fake news on society? (% responding)", 
        x = NULL, y = NULL, 
        caption = "Source: 2023 Taiwan FactCheck Center Survey") +
  
  
    theme_minimal() + 
  
    theme(
    
        text = element_text(family = "roboto_condensed", color = text_lon10),
    
        legend.position = "none",
    
        plot.title = element_text(face = "bold", 
                                  size = 30, 
                                  hjust = 0, 
                                  margin = margin(t = 15, b = 5)),
    
        plot.subtitle = element_text(size = 20, 
                                     hjust = 0, 
                                     margin = margin(b = 20)),
    
        plot.caption = element_text(size = 15, 
                                    color = caption, 
                                    hjust = 0, 
                                    margin = margin(t = 15)),
    
   
        # 座標軸文字
        axis.text.y = element_text(size = 20, color = text_lon10),
        axis.text.x = element_text(size = 20, color = text_lon10),
    
    
        # 網格與背景
        panel.grid.major.x = element_line(color = econ_grey_lon70, size = 0.5),
        panel.grid.major.y = element_blank(),
        panel.grid.minor = element_blank(),
        plot.background = element_rect(fill = econ_canvas_los90, color = NA),
        panel.background = element_rect(fill = econ_canvas_los90, color = NA),
        plot.margin = margin(t = 25, r = 20, b = 20, l = 20)
        )

plot_q3_en
```

## 請問您覺得假消息對社會的影響嚴不嚴重？（Q3）X 年紀（QA3）

```{r}
cross_age_data <- clean_recode %>%
    mutate(
        Age = as.character(QA3_factor),
        Age = case_when(
            Age == "20-29" ~ "20-29",
            Age == "30-39" ~ "30-39",
            Age == "40-49" ~ "40-49",
            Age == "50-59" ~ "50-59",
            Age == "60-69" ~ "60-69", 
            Age == "70+" ~ "70+"),
        Age = factor(Age, levels = c("20-29", "30-39", "40-49", "50-59", "60-69", "70+")),
    
        Severity_en = case_when(
            Q3_factor == "不嚴重" ~ "Not serious",
            Q3_factor == "嚴重" ~ "Serious",
            Q3_factor == "非常嚴重" ~ "Very serious"),
        Severity_en = factor(Severity_en, levels = c("Not serious", "Serious", "Very serious"), ordered = TRUE)
  ) %>%
    
  count(Age, Severity_en) %>%
  group_by(Age) %>%
  mutate(pct = n / sum(n)) %>%
  ungroup()

cross_age_data

```

```{r}
plot_age_vertical <- ggplot(
    cross_age_data, 
    aes(x = Age, y = pct, fill = Severity_en)) + 
  
    geom_col(width = 0.6) + 
  
    scale_fill_manual(values = c("Very serious" = econ_red,
                                 "Serious" = econ_red_tok90,
                                 "Not serious" = econ_grey_lon70)) +
  
    scale_y_continuous(labels = percent_format(accuracy = 1), expand = c(0, 0.1)) +
  
    labs(
        title = "Perceived severity of fake news by age group (% responding)",
        x = NULL, y = NULL, 
        caption = "Source: 2023 Taiwan FactCheck Center Survey") +
  
    theme_minimal() + 
    
    theme(
        text = element_text(family = "roboto_condensed", color = text_lon10),
        
        legend.position = "top",
        legend.justification = "left",
        legend.title = element_blank(),
        legend.text = element_text(size = 20),
        legend.color = text_lon10,
        
        plot.title = element_text(face = "bold", 
                                  size = 30, 
                                  hjust = 0, 
                                  margin = margin(t = 15, b = 5)),
        
        plot.caption = element_text(size = 15,
                                    color = caption, 
                                    hjust = 0, 
                                    margin = margin(t = 15)),
    
        axis.text.x = element_text(size = 20, color = text_lon10),
        axis.text.y = element_text(size = 20, color = text_lon10),
    
        panel.grid.major.y = element_line(color = econ_grey_lon70, size = 0.3),
        panel.grid.major.x = element_blank(),
    
        plot.background = element_rect(fill = econ_canvas_los90, color = NA),
        panel.background = element_rect(fill = econ_canvas_los90, color = NA),
        plot.margin = margin(t = 25, r = 20, b = 20, l = 20)
        )

plot_age_vertical
```

## 請問您認為以下個人或團體是否經常在製造假消息？（Q4_1 - Q4_4）

Q4_1 到 Q4_4
題目中的「個人或團體」分別指媒體工作者、政治人物、一般民眾、境外勢力。

```{r}
q4_summary_pct <- q4_long %>%
    
    mutate(
        Source_en = case_when(
        Source == "媒體工作者" ~ "News Media",
        Source == "政治人物" ~ "Politicians",
        Source == "一般民眾" ~ "Citizens",
        Source == "境外勢力" ~ "Foreign Forces"
        ),
    
    Freq_en = case_when(
        Frequency_factor == "從未製造" ~ "Never",
        Frequency_factor == "偶而" ~ "Occasionally",
        Frequency_factor == "經常" ~ "Often",
        Frequency_factor == "每天" ~ "Daily"
        ),
    
    Freq_en = factor(Freq_en, 
                     levels = c("Never", "Occasionally", "Often", "Daily"), 
                     ordered = TRUE)) %>%
  
    # 計算每個 Source 裡面的百分比
    count(Source_en, Freq_en) %>%
    group_by(Source_en) %>%
    mutate(pct = n / sum(n)) %>%
    ungroup()

q4_summary_pct
```

```{r}
plot_q4_stacked <- 
    ggplot(
        q4_summary_pct, 
        aes(x = pct, y = Source_en, fill = Freq_en)) + 
  
    geom_col(width = 0.6) + 
  
    scale_fill_manual(values = c("Daily" = econ_red,
                                 "Often" = econ_red60,
                                 "Occasionally" = econ_red_tok90,
                                 "Never" = econ_grey_lon70)) +
    
    scale_x_continuous(labels = percent_format(accuracy = 1),
                       expand = expansion(mult = c(0, 0.1))) +
  
    labs(
        title = "Politicians, the media, and foreign forces share the blame",
        subtitle = "How often do you think the following groups create fake news? (% responding)", 
        x = NULL, y = NULL, 
        caption = "Source: 2023 Taiwan FactCheck Center Survey") +
    
    theme_minimal() + 
    
    theme(text = element_text(family = "roboto_condensed", color = text_lon10),
    
    legend.position = "top",
    legend.justification = "left",
    legend.title = element_blank(),
    legend.text = element_text(size = 20),
    legend.color = text_lon10,
    # legend.margin = margin(b = -10), # 縮小圖例跟圖表之間的距離
    
    plot.title = element_text(face = "bold", 
                              size = 30, 
                              hjust = 0, 
                              margin = margin(t = 15, b = 5)),
    
    plot.subtitle = element_text(size = 20, 
                                 hjust = 0, 
                                 margin = margin(b = 20)),
    
    plot.caption = element_text(size = 15,
                                color = caption, 
                                hjust = 0, 
                                margin = margin(t = 15)),
    
    axis.text.y = element_text(size = 20, color = text_lon10),
    axis.text.x = element_text(size = 20, color = text_lon10),
    
    panel.grid = element_blank(),   
    plot.background = element_rect(fill = econ_canvas_los90, color = NA),
    panel.background = element_rect(fill = econ_canvas_los90, color = NA),
    plot.margin = margin(t = 25, r = 20, b = 20, l = 20)
    )

plot_q4_stacked
```

## 請問您認為以下個人或團體是否經常在製造假消息？ - 境外勢力（Q4_4）X 政黨傾向（QASide）

```{r}
cross_politics_foreign <- clean_recode %>%
    mutate(
    
        Politics_en = case_when(
            QASide_factor == "非常接近泛藍" ~ "Strong KMT",
            QASide_factor == "接近泛藍" ~ "Lean KMT",
            QASide_factor == "接近泛綠" ~ "Lean DPP",
            QASide_factor == "非常接近泛綠" ~ "Strong DPP"),
        Politics_en = factor(Politics_en, levels = c("Strong DPP", "Lean DPP", "Strong KMT", "Lean KMT"))) %>%
    
    count(Politics_en, Q4_4_en) %>%
    group_by(Politics_en) %>%
    mutate(pct = n / sum(n)) %>%
    ungroup()

cross_politics_foreign
```

```{r}
plot_partisan_gap <- 
    ggplot(
        cross_politics_foreign, 
        aes(x = pct, y = fct_rev(Politics_en), fill = Q4_4_en)) + 
  
    geom_col(width = 0.6) + 
  
    scale_fill_manual(values = c("Daily" = econ_red,
                                 "Often" = econ_red60,
                                 "Occasionally" = econ_red_tok90,
                                 "Never" = econ_grey_lon70)) +
    
    scale_x_continuous(labels = percent_format(accuracy = 1),
                       expand = expansion(mult = c(0, 0.1))) +

    labs(
        title = "Over half of strong DPP supporters see foreign fake news as a daily threat",
        subtitle = "Perceived frequency of foreign forces creating fake news, by partisan leaning (% responding)",
        x = NULL, y = NULL, 
        caption = "Source: 2023 Taiwan FactCheck Center Survey") +
  
    theme_minimal() + 
  
    theme(
        text = element_text(family = "roboto_condensed", color = text_lon10),
    
        legend.position = "top",
        legend.justification = "left",
        legend.title = element_blank(),
        legend.text = element_text(size = 20),
        legend.color = text_lon10,
        
        plot.title = element_text(face = "bold", 
                                  size = 30,
                                  hjust = 0, 
                                  margin = margin(t = 15, b = 5)),
    
        plot.subtitle = element_text(size = 20, 
                                     hjust = 0, 
                                     margin = margin(b = 20)),
    
        plot.caption = element_text(size = 15,
                                    color = caption,
                                    hjust = 0, 
                                    margin = margin(t = 15)),
    
        axis.text.y = element_text(size = 20, color = text_lon10),
        axis.text.x = element_text(size = 20, color = text_lon10),
    
        panel.grid = element_blank(),
        plot.background = element_rect(fill = econ_canvas_los90, color = NA),
        panel.background = element_rect(fill = econ_canvas_los90, color = NA),
        plot.margin = margin(t = 25, r = 20, b = 20, l = 20)
  )

plot_partisan_gap
```

## 請問您認為以下個人或團體是否經常在製造假消息？ - 政治人物（Q4_2）X 最高學歷（QA4）

```{r}
cross_edu_politicians <- clean_recode %>%
    # 回答 Never 的人比例太低
    filter(Q4_2_en != "Never") %>%
    
    mutate(
        Edu_en = case_when(
            QA4_factor == "高中職及以下" ~ "High school or below",
            QA4_factor == "大專" ~ "College",
            QA4_factor == "研究所及以上" ~ "Graduate or above"),
    
        Edu_en = factor(Edu_en, levels = c("Graduate or above", "College", "High school or below" ), 
                        ordered = TRUE),
        
        Q4_2_en = fct_drop(Q4_2_en)) %>%
    
    count(Edu_en, Q4_2_en) %>%
    group_by(Edu_en) %>%
    mutate(pct = n / sum(n)) %>%
    ungroup()

cross_edu_politicians

```

```{r}
plot_edu_gap <- 
    ggplot(
        cross_edu_politicians, 
        aes(x = pct, y = fct_rev(Edu_en), fill = Q4_2_en)) +
    
    geom_col(width = 0.6) +
    
    scale_fill_manual(values = c("Daily" = econ_red,
                                 "Often" = econ_red60,
                                 "Occasionally" = econ_red_tok90)) +
                          
    scale_x_continuous(labels = percent_format(accuracy = 1),
                       expand = expansion(mult = c(0, 0.1))) +
  
    labs(
        title = "Does higher education breed political cynicism?",
        subtitle = "Perceived frequency of politicians creating fake news, by education level (% responding)", 
        x = NULL, y = NULL, 
        caption = "Source: 2023 Taiwan FactCheck Center Survey") +
  
    theme_minimal() + 
  
    theme(
        text = element_text(family = "roboto_condensed", color = text_lon10),
    
        legend.position = "top",
        legend.justification = "left",
        legend.title = element_blank(),
        legend.text = element_text(size = 20),
        legend.color = text_lon10,
        
        plot.title = element_text(face = "bold", 
                                  size = 30,
                                  hjust = 0, 
                                  margin = margin(t = 15, b = 5)),
    
        plot.subtitle = element_text(size = 20, 
                                     hjust = 0, 
                                     margin = margin(b = 20)),
    
        plot.caption = element_text(size = 15,
                                    color = caption,
                                    hjust = 0, 
                                    margin = margin(t = 15)),
    
        axis.text.y = element_text(size = 20, color = text_lon10),
        axis.text.x = element_text(size = 20, color = text_lon10),
    
        panel.grid = element_blank(),
        plot.background = element_rect(fill = econ_canvas_los90, color = NA),
        panel.background = element_rect(fill = econ_canvas_los90, color = NA),
        plot.margin = margin(t = 25, r = 20, b = 20, l = 20)
        )

plot_edu_gap
```
